臺灣嘉義地方法院刑事判決　　　　　　 94年度簡上字第141號
上　訴　人
即　被　告　甲○○
　　　　　　　　　　　號6樓
上列上訴人因傷害案件，不服本院嘉義簡易庭中華民國94年5月
30日94年度嘉簡字第660號第一審判決 (聲請簡易判決處刑書案
號：臺灣嘉義地方法院檢察署94年度調偵字第1號)，提起上訴，
本院管轄之第二審合議庭判決如下：
    主  文
上訴駁回。
    事  實
一、甲○○之友人乙○○於民國（下同）93年10月9日23時20分
    許，在嘉義市○區○○路217號「點將KTV」，偶因細故致與
    丁○○起爭執，甲○○見狀前往制止，遭丁○○、侯人豪2
    人毆打成傷（丁○○、丙○○傷害部分業經各判處拘役59日
    確定），甲○○竟基於傷害之犯意，拳打、腳踢丁○○，丁○○因此受有胸部痛挫傷、右手擦挫傷之傷害。
二、案經丁○○訴由嘉義市警察局第一分局報請臺灣嘉義地方法
    院檢察署檢察官偵查後，聲請簡易判決處刑。
    理  由
一、按除顯有不可信之情況外，從事業務之人於業務上或通常業
    務過程所需製作之紀錄文書、證明書，得為證據，刑事訴訟
    法第159之4第2款定有明文，而病歷、診斷證明書，係從事
    業務之醫師於業務上或通常業務過程所需製作之紀錄文書、
    證明書，又無顯有不可信之情況，依前述法條，病歷、診斷
    證明書有證據能力無疑。
二、訊之被告甲○○坦承於上揭時、地，乙○○與丁○○等人發
    生爭執時在場之事實，惟矢口否認有何傷害丁○○之犯行，
    辯稱：當天是丁○○、侯人豪先行毆打乙○○，伊上前勸架
    ，卻反遭丁○○、侯人豪毆打，伊本於正當防衛，才會將丁○○撥開，告訴人並無因此受有事實欄所載之傷害，告訴人
    所提出診斷證明書書上所載之日期，非事發當天等語。
三、經查：
（一）被告前揭犯罪事實，業據告訴人丁○○、侯人豪於本院審
      理中證述明確，互核相符；而告訴人當天被傷害後確受如
      上述之傷，亦有行政院衛生署嘉義醫院出具之傷害證明書
      一件附警卷可證；又據行政院衛生署嘉義醫院函覆「丁○○曾於93年10月10日在本院急診室驗傷及治療，患者當時
      胸部疼痛，但無傷口，雙手多處擦挫傷。」有該院94年9
      月26日嘉醫歷字第0940004397號函（附丁○○於93年10月
      10日1時8分前往就診之病歷影本一份）在卷可按，可知丁○○確曾於93年10月10日事發當天至行政院衛生署嘉義醫
      院驗傷、治療，雖丁○○於93年10月14日至該院申請發給
      診斷證明書時，該院將傷害診斷書檢驗日期記載為93年10
      月14日，仍不影響告訴人確於93年10月10日受傷並至該院
      驗傷、治療之事實，被告所辯告訴人並無受傷云云，並無
      可採。
（二）衡之一般社會經驗法則，互毆乃屬多數動作構成單純一罪
      而互為攻擊之傷害行為，縱令一方先行出手，而還擊一方
      在客觀上茍非單純僅對於現在不法之侵害為必要排除之反
      擊行為，因其本即有傷害之犯意存在，則對其互為攻擊之
      還手反擊行為，自無主張防衛權之餘地。從而，無從分別
      何方為不法侵害之互毆行為（除可證明一方初無侵害他方
      之犯意者外），均不得主張防衛權，此有最高法院八十四
      年度臺非字第二０八號判例、八十八年度臺上字第四六七
      三號判決可資參照。查本件被告雖辯稱伊係上前勸架，遭
      丁○○等攻擊後，伊始反擊云云；然丁○○、侯人豪二人
      堅決否認上情，丁○○證稱：因與乙○○發生爭執，並打
      乙○○一下，被告即衝過來，並用腳踢我、打我；被告一
      衝過來就打我。侯人豪證稱：被告衝過去用腳踢我父親及
      拳打腳踢我父親；如果是勸架的話，被告不可能一上前往
      我父親踢下去等語，足見被告有傷害他人身體之犯意甚明
      。而證人乙○○結證稱：我並沒有注意到被告有無去拉丁○○或有打丁○○（見本院94年9月19日審判筆錄），並
      無法為被告有利之證明。被告基於傷害犯意所為之互毆行
      為，依前述判例、判決要旨，與正當防衛情形並不相當，
      被告辯稱所為係正當防衛行為，要屬卸責之詞，不足採信
      。
（三）綜上所述，本件事證明確，被告傷害犯行洵堪認定。
四、核被告所為，係犯刑法第277條第1項之傷害罪。原審審酌被
    告犯罪動機、犯罪後之態度、被害人之傷勢暨其他一切情狀
    ，依刑事訴訟法第449條第1項前段、第454條第2項，刑法第
    27 7條第1項、第41條第1項前段、罰金罰鍰提高標準條例第
    1 條前段、第2條，判處被告拘役10日，並諭知易科罰金之
    折算標準，認事用法，均無違誤，量刑亦屬妥適。被告否認
    犯行並主張正當防衛而提起上訴，為無理由，應予駁回。
據上論斷，應依刑事訴訟法第455條之1第1項、第3項、第368條
判決如主文。
本件經檢察官李志明到庭執行職務。
中　　華　　民　　國　　94　　年　　10　　月　　31　　日
                   刑事第三庭  審判長　法　官  沈福財
                                       法　官  陳仁智
                                       法　官  卓春慧
上列正本證明與原本無異。
本件不得上訴。
中　　華　　民　　國　　94　　年　　10　　月　　31　　日
                                       書記官  賴琪玲
附錄法條：
刑法第二百七十七條第一項
傷害人之身體或健康者，處三年以下有期徒刑、拘役或一千元以
下罰金。
